【裁判字號】    89,訴,2715
【裁判日期】    900621
【裁判案由】    返還價金
【裁判全文】
臺灣臺北地方法院民事判決  八十九年度訴字第二七一五號
    原      告  甲○○
    訴訟代理人  雷祿慶律師
    被      告  僑泰建設股份有限公司
                            設台北市○○○路○段二號三、四樓
    法定代理人  乙○○      住台北市○○路○段二○三號十七樓
    訴訟代理人  張慶帆律師
    複  代理人  陳柏廷律師
                王聖舜律師
右當事人間請求返還價金事件，本院判決如左：
    主    文
原告之訴及假執行之聲請均駁回。
訴訟費用由原告負擔。
    事    實
甲、原告方面：
一、聲明：
    被告應給付原告新台幣（下同）三百三十六萬元及自起訴狀繕本送達翌日即民國
    八十九年八月九日起至清償日止，按週年利率百分之五計算之利息；及以供擔保
    為條件之假執行宣告。
二、陳述：
（一）原告於七十八年十一月十日向與被告合併之鼎盛建設開發股份有限公司（下稱
      鼎盛公司）購買坐落台北縣橫科段南港子小段三三、三  三之一、三三之一九
      、三四、三四之一、三四之二、三四之三、三四之四、三四之五、三四之六、
      三四之七、三四之八、三五、三五之一、三六、三七之四等地號土地上之康詩
      丹郡大廈編號Ａ４之五房屋一戶、地下二層停車位一個及土地持分，價金合計
      一千一百八十九萬元，原告已繳三百三十六萬元。嗣於八十年十月間，原告因
      擬出國居住，故委託胞妹沈月華至被告公司與鼎盛公司員工陳小姐代理鼎盛公
      司協商，由鼎盛公司將系爭房地轉賣與第三人，鼎盛公司則返還原告已付價金
      ，鼎盛公司既於八十三年五月將系爭房地轉賣訴外人林榮松，自應依約返還前
      開價款。
（二）對被告抗辯所為之陳述：
  １、鼎盛公司於八十二年十一月十日催繳分期款及八十三年七月二十三日解約通知
      ，原告並未收受，自不生解約效力；又鼎盛公司於八十三年五月出售第三人時
      ，系爭契約並未解除，倘非兩造間有轉售協議，鼎盛公司並無可能在契約解除
      前，出售系爭房地予第三人。
  ２、縱令被告解約合法，兩造約定之違約金亦屬過高。
三、證據：
    提出買賣契約書、統一發票、土地及建物登記謄本、委託書為證；並聲請訊問證
    人沈月華。
乙、被告方面：
一、聲明：駁回原告之訴；及以供擔保為條件之免假執行宣告。
二、陳述：
（一）僑泰建設股份有限公司（下稱僑泰公司）、鼎盛公司，業已完成合併，僑泰公
      司為存續公司，鼎盛公司為消滅公司。故系爭事件所涉之一切權利義務，概由
      僑泰公司承受。
（二）原告於七十八年十一月十日與鼎盛公司訂約買受系爭房地，因原告長期積欠應
      繳巨額價金，業經鼎盛公司依法催告後解約，並依約沒收已繳價金在案，其起
      訴請求被告依約返還價金，顯屬無據。原告主張伊與瞌盛公司間存有任何延期
      付款或將系爭房屋移轉於第三人再為抵充、退款之合意等情，均非事實。
（三）又原告主張於八十年十月因擬出國居住，委託其妹沈月華與鼎盛公司員工陳小
      姐洽談將上系爭房屋轉讓與第三人，由原告收回已繳之價金，鼎盛公司延至八
      十三年五月已將系爭不動產轉讓與第三人林榮松。然鼎盛公司從未與沈月華有
      任何之協商，又沈月華之地址台北市○○○路二二二巷八號七樓，與起訴訴所
      載原告地址同，且為兩造簽約時之合意送達地址，適足證明原告甲○○有授予
      沈月華收受送達之權，故而鼎盛公司主張解約沒收價金之文書送達，原告故意
      拒收，依系爭房地買賣契約第七條、第十六條之約定：「往來徵信：甲乙雙方
      有所洽商或通知辦理事項，得以書面按本約所載住址掛號郵寄為之，甲方住所
      遷移時，應以書面通知乙方，如因拒收或無法投遞致退回者，視為已經送達並
      以郵局第壹次投遞之日期為送達日期」，視為原告已收受該通知。
（四）被告另再以答辯二狀之送達，為解除系爭買賣契約之通知。
三、證據：
    經濟部函、買賣契約、律師函為證。
    理    由
甲、程序方面：
    按不變更訴訟標的，而補充或更正事實上或法律上之陳述者，非為訴之變更或追
    加。本件原告起訴主張向鼎盛公司買受系爭房地，嗣因移民之故與鼎盛公司達成
    協議，由鼎盛公司將系爭房地轉售予他人，鼎盛公司既將系爭房地移轉第三人，
    依約自應返還原告已付價金，其訴訟標的為與鼎盛公司間之協議。原告於訴訟進
    行中，除補充事實上及法律上之陳述外，並未變更訴訟標的為解約後之回復原狀
    請求權，被告辯稱原告為訴之變更或追加，要無可採。
乙、實體方面：
一、兩造爭執之要旨：
    原告起訴主張：伊於七十八年十一月十日向鼎盛公司（嗣與被告合併，被告為存
    續公司）購買坐落台北縣橫科段南港子小段三三、三三之一、三三之一九、三四
    、三四之一、三四之二、三四之三、三四之四、三四之五、三四之六、三四之七
    、三四之八、三五、三五之一、三六、三七之四等地號土地上之康詩丹郡大廈編
    號Ａ４之五房屋一戶、地下二層停車位一個及土地持分，總價一千一百八十九萬
    元，伊已付價金三百三十六萬元。嗣伊因擬出國住居，故於八十年十月間委託胞
    妹沈月華與鼎盛公司員工陳小姐洽商，並達成協議，由鼎盛公司將系爭房地轉賣
    第三人，並返還伊已付價金，鼎盛公司既於八十三年五月將系爭房地移轉訴外人
    林榮松，自應依前開協議返還原告已付價金三百三十六萬元等語。被告則以：原
    告與鼎盛公司間並無系爭房地轉賣，由鼎盛公司返還原告已付價金之協議；而系
    爭買賣契約已經被告解除，並依約沒收原告已付價金等語，資為抗辯。
二、得心證之理由：
    原告主張向鼎盛公司購買系爭房地之事實，業據提出買賣契約書為證，且為被告
    所自認，自堪信為真。原告主張伊與鼎盛公司達成系爭不動產轉賣第三人，並由
    鼎盛公司返還伊已付價金之事實，為被告所否認，並以前開情詞置辯。經查：
    （一）證人沈月華證稱原告於八十年十月間出國，委託伊處理系爭房地，伊打電
          話至被告公司（應係鼎盛公司）予陳小姐，說原告出國請他處理房子，就
          是把房子賣掉，陳小姐同意再與伊聯絡，但事後就沒有下文了。則證人沈
          月華在與陳小姐電話接觸前，既未曾與鼎盛公司談論任何有關房地轉賣事
          宜，陳小姐在接獲沈月華電話時，根本不可能經過鼎盛公司之授權與沈月
          華洽商系爭房地之轉賣事宜，且陳小姐並非鼎盛公司之負責人，其縱與沈
          月華達成任何協議，效力亦不及於鼎盛公司；況依證人所陳，陳小姐同意
          再與伊聯絡，事後沒有下文，則與沈月華間是否已達成轉賣並返還價金之
          共識，並非無疑。
    （二）原告雖另以鼎盛公司於八十三年七月間將系爭房地移轉予訴外人林榮松之
          事實，主張與鼎盛公司間確有轉賣協議存在。然被告於八十二年十一月十
          日通知原告給付價金，該通知於同年十一月十五日送達兩造約定之送達地
          址，此有被告提出之存證信函及回執在卷足憑，原告雖以收受人為一公司
          ，辯稱未收受前開通知，惟該址既為兩造約定之通訊地，原告復無變更之
          通知，且原告迄八十九年六月二十六日起訴時，仍以台北市○○○路二二
          二巷八號七樓為送達地址，此有起訴狀可參，所辯未曾收受催款通知，並
          無可採。則原告在經鼎盛公司催款後，既未依約繳款，原告主張以答辯二
          狀之送達作為解除系爭買賣契約之通知，即非無據；而鼎盛公司在解除系
          爭買賣契約前，將系爭房地移轉予第三人，固有可議，惟其係在催告原告
          履約不成後，始將系爭不動產轉賣第三人，故尚難據此推定原告與鼎盛公
          司間有前開協議。
    （三）綜右所述，原告與鼎盛公司間並無由鼎盛公司轉賣系爭房地，並返還原告
          已付價金之協議，則原告依協議請求被告返還已付價金三百三十六萬元及
          法定遲延利息，即無理由，應予駁回。
三、系爭契約既經被告解除，則被告依系爭合約第十五條第二項約定，自得沒收原告
    已付價款充作違約金，原告雖主張約定之違約金過高，但未能舉證以實其說，則
    主張違約金過高，亦屬無據。
四、原告之訴既經駁回，其假執行之聲請，失所附麗，應併予駁回。
五、結論：
    原告之訴為無理由，依民事訴訟法第七十八條，判決如主文。
中      華      民      國    九十      年      六      月    二十一    日
                                      民事第六庭法      官  吳素勤
右為正本係照原本作成
如對本判決上訴，須於判決送達後廿日內向本院提出上訴狀
中      華      民      國    九十      年      六      月    二十二    日
                                                法院書記官  柯金珠


司法院資訊處製作；財團法人民間司法改革基金會備份。
